【裁判字號】    95,訴,192
【裁判日期】    950809
【裁判案由】    強盜等
【裁判全文】
臺灣雲林地方法院刑事判決               95年度訴字第192號
公  訴  人  臺灣雲林地方法院檢察署檢察官
被      告  丁○○
指定辯護人  江克釗律師
上列被告因準強盜等案件，經檢察官提起公訴（94年度偵字第
3973號），本院判決如下：
    主  文
丁○○連續踰越牆垣竊盜，處有期徒刑壹年。
被訴準強盜罪部分無罪。
    事  實
一、丁○○基於意圖為自己不法所有之概括犯意，連續於：
(一)民國94年9 月1 日7 時許，在雲林縣西螺鎮○○里○○路德
    一冷凍廠旁，見甲○○所有未懸掛車牌之重型機車（車牌號
    碼：GC6-659 號）鑰匙仍插在機車上，即予以發動竊取，得
    手後作為代步工具。
(二)同年9 月3 日7 時35分許，騎乘前揭機車行經丙○○位於雲
    林縣崙背鄉○○路191 號住處前，見該屋內神像上掛有金牌
    2 面且無人看管，即趁機進入該住宅客廳內竊取神像上金牌
    2 面（侵入住宅部分未據告訴），得手後欲離去之際，適為
    丙○○發覺並抓住其手不讓其離去。丁○○用力掙脫致丙○○轉身不慎撞及香爐，受有額部裂傷之傷害。丁○○則迅速
    騎乘機車逃逸，並將竊得金牌以新台幣（下同）1950元代價
    售予西螺鎮○○路176 之9 號「瑞安銀樓」不知情之負責人
    吳集安。
(三)同年9 月6 日10時40分許，以攀爬踰越鐵皮屋鐵皮牆垣之方
    式，侵入乙○○位於崙背鄉羅厝村永美釣蝦場（鐵皮屋構造
    ）內，竊取乙○○所有放於釣蝦場內客廳神像上之紅包（內
    有168 元現金），得手後欲離去之際，適為乙○○發覺並壓
    制在地，經乙○○報警到場處理。
四、案經雲林縣警察局西螺分局報請臺灣雲林地方法院檢察署檢
    察官偵查起訴。
    理  由
甲、有罪部分
一、訊據被告丁○○對上開竊盜之犯罪事實均供承不諱，核與被
    害人甲○○於警詢中之指述，被害人乙○○警詢、偵查中之
    指證，被害人丙○○於警詢、偵查、本院中之供證，及證人
    吳集安於警詢、偵查中供證之情節相符，並有贓物認領保管
    單2 紙、照片10張附卷可稽。足認被告自白核與事實相符，
    應堪信採。事證明確，被告犯行堪予認定。
二、按行為後法律有變更者，適用行為時之法律。但行為後之法
    律有利於行為人者，適用最有利於行為人之法律，刑法第2
    條第1 項定有明文。本件被告行為後，刑法及刑法施行法業
    於94年2 月2 日修正公布，並於95年7 月1 日施行，依上開
    法律規定，自應為新舊法律之比較適用。又比較新舊法時，
    應就罪刑有關之一切事項，比較其全部之結果，而為一體之
    適用，不應一部分適用新法，一部分適用舊法。茲就本件新
    舊法比較情形說明如下：
(一)刑法第320 條第1 項之罰金刑業經刑法施行法第1 條之1規
    定，修正提高30倍，並由銀元改為新台幣，亦即法定罰金刑
    為新台幣15000 元以下，及依修正後刑法第33條第5 款規定
    「罰金：新台幣1 千元以上，以百元計算之」等規定觀之，
    修正後刑法第320 條第1 項之罰金刑，最低為新台幣1 千元
    ；而修正前刑法第320 條第1 項之罰金刑，法定最高刑度依
    修正前之罰金罰鍰提高標準條例第1 條前段規定提高為10倍
    ，即銀元5000元，另依修正前刑法第33條第5 款規定「罰金
    ：銀元1 元以上」，修正前刑法第320 條第1 項最低罰金刑
    為銀元1 元即新台幣3 元，是經比較後，自應適用行為時即
    修正前之刑法第320 條第1 項規定較有利於被告。
(二)修正前刑法第56條連續犯規定，具連續關係之數罪係以一罪
    論斷，並加重其刑，惟修正後刑法已刪除連續犯之規定，則
    原具連續關係之數罪均應依數罪併罰之規定分論併罰。比較
    新舊法之規定，修正前刑法第56條連續犯之規定較有利於被
    告。
  綜上，經整體比較結果，本件應適用修正前刑法之相關規定，
  較有利於被告。
三、核被告丁○○就犯罪事實（一）（二）所為，均係犯修正前
    刑法第320 條第1 項之普通竊盜罪。又上開永美釣蝦場本身
    係鐵皮屋構造，中間魚池部分中空，未有鐵皮屋頂覆蓋，有
    現場圖及照片12張附卷可佐。被告由後方以攀爬鐵皮屋鐵皮
    至屋頂之方式，侵入該釣蝦場內，該鐵皮屋之四週鐵皮即係
    其牆垣，具有防閑之作用，核被告犯罪事實（三）所為，係
    犯同法第321 條第1 項第2 款之踰越牆垣竊盜罪。被告3 次
    竊盜犯行，時間緊接，基本犯罪構成要件相同，顯係基於概
    括犯意反覆為之，應依修正前刑法第56條連續犯之規定論以
    一踰越牆垣竊盜罪，並加重其刑。又被告上開3 次竊盜犯行
    ，與卷附本院95年度虎簡字第261 號刑事簡易判決認定之該
    2 次竊盜犯行，時間相隔已6 月之久，且係在其95年1 月20
    日入監執行前所為（本院95年度虎簡字第261 號刑事簡易判
    決認定之該2 次竊盜犯行，係在其95年3 月19日執行期滿後
    所犯），顯見應係基於各別之犯意為之，並無連續犯之關係
    ，亦附此敘明。爰審酌被告年青力壯，不思以勞力賺取錢財
    ，竟以竊盜之不法手段取得財物，行為誠屬不當，惟念其犯
    後坦承犯行，態度良好，頗有悔意等一切情狀，量處如主文
    所示之刑，以資懲儆。
乙、無罪部分
一、公訴意旨另以：被告丁○○於竊取丙○○住宅神像上之金牌
    2 面，得手後欲離去之際，適為丙○○發覺並抓住，丁○○
    為防護贓物及脫免逮捕，即當場將丙○○推倒在地而實施強
    暴行為，致丙○○受有額部裂傷之傷害，因認被告此部分涉
    犯刑法第329 條之準強盜罪嫌云云。
二、按刑事訴訟法第161 條已於民國91年2 月8 日修正公布，其
    第1 項規定：檢察官就被告犯罪事實，應負舉證責任，並指
    出證明之方法。因此，檢察官對於起訴之犯罪事實，應負提
    出證據及說服之實質舉證責任。倘其所提出之證據，不足為
    被告有罪之積極證明，或其指出證明之方法，無從說服法院
    以形成被告有罪之心證，基於無罪推定之原則，自應為被告
    無罪判決之諭知，最高法院著有92年台上字第128 號刑事判
    例可資參照。
三、再按刑法第329 條之準強盜罪，其所謂之施以強暴，必行為
    人有對人之身體故意施以暴力者，始足當之，若僅係為求掙
    脫而拉扯，並非故意施暴，即不構成準強盜罪責。本件被告
    堅決否認有因防護贓物、脫免逮捕而對丙○○施以強暴之準
    強盜犯行，辯稱：當時被丙○○抓住雙手手腕，丙○○並有
    呼叫其兒子前來，伊很緊張就用力掙脫，然後騎車逃走，並
    沒有將其推倒在地，施以強暴脅迫之行為。經查：證人丙○○於偵查中固具結供證：被告手上拿著金牌走出來被我看到
    ，我和他拉扯，被他推倒在地，趴在地上撞到東西，右眉毛
    上面撞到受傷縫了5 針，他就騎車走了，我們拉扯，他沒有
    對我拳打腳踢等語（偵查卷第23頁），惟於本院審理中經詰
    問證稱：「（檢察官問：被告如何推你？）我們二人站得很
    近，我拉住他手，他奮力一推我就轉身撞到額頭。」「（辯
    護人問：被告是奮力掙開，或推你？）被告是掙開，我才轉
    身撞到香爐的角才跌倒。」「（辯護人問：是被告故意推倒
    你或是他掙開你才撞到金爐角倒地？）應該是他要掙脫，順
    勢推到我，我才不小心撞到金爐角倒地，被告不是故意推我
    的」等語（本院95年7 月26日審判筆錄第5 、6 頁）。參酌
    上開證言，被告應係為被害人抓住其手，為求逃逸，奮力掙
    脫被害人的手，致被害人重心失衡而跌倒撞傷，並非被告故
    意實施暴力之行為。依上開說明，自不構成準強盜罪責。公
    訴人所提出之證據及證明方法，均無足使本院確認被告有實
    施強暴之準強盜犯行，而形成有罪之心證，依法自應為無罪
    之判決。
據上論斷，應依刑事訴訟法第299 條第1 項前段、第301 條第1
項，刑法第2 條第1 項前段、修正前刑法第56條、第321 條第1
項第2 款，判決如主文。
本案經檢察官賴政安到庭執行職務
中    華    民    國    95    年    8     月    9    日
            刑事第六庭  審判長法  官  趙家光
                              法  官  林俊良
                              法  官  蔡世芳
以上正本證明與原本無異。
如不服本判決，應於判決送達後10日內，向本院提出上訴狀。（
須附繕本）
                              書記官  蕭應欽
中    華    民    國    95    年    8     月    9     日
修正前刑法第321條第1 項第2款
犯竊盜罪而有左列情形之一者，處6 月以上、5 年以下有期徒刑
：
二  毀越門扇、牆垣或其他安全設備而犯之者。


司法院資訊處製作；財團法人民間司法改革基金會備份。
